【裁判字號】    99,台上,7907
【裁判日期】    991216
【裁判案由】    違反著作權法
【裁判全文】
最高法院刑事判決            九十九年度台上字第七九０七號
上  訴  人  洪永文
上列上訴人因違反著作權法案件，不服智慧財產法院中華民國九
十九年九月三十日第二審判決（九十九年度刑智上易字第六三號
，起訴案號：台灣板橋地方法院檢察署九十八年度偵字第一六六
四九號），提起上訴，本院判決如下：
    主  文
原判決撤銷，發回智慧財產法院。
    理  由
本件原判決以其附表六所示盜版遊戲光碟，經遊樂器主機執行時
，螢幕會顯示有保留一切權利或授權影像之一定用意表示，應以
文書論，上訴人洪永文因販賣而交付盜版遊戲光碟予買受人之同
時，已將該準私文書置於隨時可得發生文書功能之狀況，而達於
行使之程度，認上訴人所為應成立刑法第二百十六條行使同法第
二百二十條第二項、第二百十條之偽造準私文書罪，第一審未依
上開法條論擬，適用法則不當，因而撤銷第一審論處上訴人明知
係侵害著作財產權之重製光碟而散布罪刑之判決，改判依想像競
合犯關係從一重論處上訴人行使偽造準私文書罪刑，固非無見。
惟按：光碟片如已記載儲存表意人之意思或思想，藉機器或電腦
之處理所顯示之聲音、影像或符號，足以為表示其用意之證明者
，依刑法第二百二十條第二項之規定，應認係準文書之一種。擅
自重製他人之光碟片即所謂仿冒或盜版之光碟片，其外觀包裝雖
無被害人公司名稱及授權生產文字，惟如該光碟片內已燒錄儲存
被害人公司名稱及授權生產文字，藉機器或電腦之處理，螢幕會
顯示被害人公司名稱及授權生產文字，足以生損害於公眾或他人
，應認係偽造之準文書。至販賣此等仿冒之光碟片，是否成立刑
法第二百十六條之行使偽造文書罪，因其態樣不一，販賣者是否
以偽作真之意思販賣？有無本於仿冒光碟內容之偽造準文書有所
主張？是否足以生損害於公眾或他人？為事實認定問題，應依販
賣者主觀之意思及客觀之行為，以資審斷。如販賣者主觀上係以
偽作真之意思販賣，且知買受者一經藉機器或電腦之處理，仿冒
光碟內容之偽造準文書必當顯現，仍予以出售，將該偽造之準文
書置於可能發生文書功能之狀態下，應認係對偽造準文書之內容
有所主張之行使行為，苟足以生損害於公眾或他人，即應成立行
使偽造文書罪，買受者是否知其為仿冒品，並非所問。若販賣者
主觀上並無以偽作真之意思，則不成立行使偽造文書罪。查上訴
人於原審辯稱：「盜版光碟不是當原版在賣，在販賣的時候，消
費者也知道這是盜版光碟，且價格也不是以原版的價格在賣」等
語（見原審卷第一四五頁），似已主張其主觀上並無以偽作真之
意思，而非僅就其是否有詐欺取財犯行而為抗辯。原判決對於上
訴人是否以偽作真之意思而販賣？有無本於仿冒光碟內容之偽造
準文書有所主張？均未詳予剖析論敘，徒以「被告所稱『不是當
原版在賣』、『價格也不是以原版價格在賣』，因為檢察官未起
訴被告觸犯詐欺取財罪，所以被告辯稱『不是原版的價格在賣』
等語是針對未被起訴之詐欺罪作答辯」等語（見原判決第十一頁
倒數第四至第一行），認上訴人所辯為無可採，難謂無調查未盡
及理由不備之違法。又刑法第二百十條之偽造文書，以無製作權
之人冒用他人名義而製作該文書為要件之一，如果係有權簽名之
人所為之簽名，自不成立該條之罪。原判決理由記載「不論偽造
私文書或偽造準私文書，其罪之本質均相同，犯罪構成要件也相
同，即是有權簽名之人所為之簽名，不是文書名義人而署名，在
偽造文書是構成的」等語（見原判決第十二頁第二至四行），似
認只要不是文書名義人而署名，縱然是有權之人所為之簽名，亦
應成立偽造文書罪。所為論敘，亦有未當。上訴意旨，指摘原判
決不當，非無理由，應認有撤銷發回更審之原因。與行使偽造私
文書罪有裁判上一罪關係之著作權法第九十一條之一第三項之明
知係侵害著作財產權之重製光碟而散布罪及商標法第八十二條之
販賣仿冒商標商品罪部分，基於審判不可分原則，併予發回。
據上論結，應依刑事訴訟法第三百九十七條、第四百零一條，判
決如主文。
中    華    民    國  九十九  年   十二   月   十六   日
                      最高法院刑事第十庭
                          審判長法官  石  木  欽  
                                法官  洪  佳  濱  
                                法官  韓  金  秀  
                                法官  段  景  榕  
                                法官  周  煙  平  
本件正本證明與原本無異
                                      書  記  官  
中    華    民    國  九十九  年   十二   月  二十二  日
                                                      Ｅ

司法院資訊處製作；財團法人民間司法改革基金會備份。
